【裁判字號】    98,上訴,134
【裁判日期】    980123
【裁判案由】    強盜等
【裁判全文】
臺灣高等法院臺中分院刑事判決         98年度上訴字第134號
上  訴  人
即  被  告  甲○○
                    （現另案於臺灣臺中戒治所強制戒治中）
指定辯護人  本院公設辯護人乙○○
上列上訴人因強盜等案件，不服臺灣彰化地方法院97年度訴字第
444、1633號中華民國97年10月21日第一審判決（起訴案號：臺
灣彰化地方法院檢察署96年度偵字第11728號，追加起訴案號：
臺灣彰化地方法院檢察署97年度偵字第3890、3891號），提起上
訴，本院判決如下：
    主  文
上訴駁回。
    理  由
一、按不服地方法院之第一審判決而上訴者，應向管轄第二審之
    高等法院為之。上訴書狀應敘述具體理由。上訴書狀未敘述
    上訴理由者，應於上訴期間屆滿後二十日內補提理由書於原
    審法院。逾期未補提者，原審法院應定期間先命補正。又第
    二審法院認為上訴書狀未敘述理由或上訴有第362條前段之
    情形者，應以判決駁回之。刑事訴訟法第361條、第367條前
    段分別定有明文。又同法第372條規定：「第367條之判決及
    對於原審諭知管轄錯誤、免訴或不受理之判決上訴時，第二
    審法院認其為無理由而駁回上訴，或認為有理由而發回該案
    件之判決，得不經言詞辯論為之。」。
二、次按，依刑事訴訟法第350條、第361條、第362條、第367條
    規定，不服地方法院之第一審判決而上訴者，須提出上訴書
    狀，並應敘述具體理由，為上訴必備之程式；其所提出之書
    狀未敘述上訴理由，或僅曾以言詞陳述上訴理由者，均應於
    上訴期間屆滿後二十日內補提理由書於第一審法院。第一審
    法院經形式審查，認逾期未補提上訴理由者，應定期間先命
    補正；逾期未補正者，為上訴不合法律上之程式，應以裁定
    駁回。倘已提出上訴理由，但所提非屬具體理由者，則由第
    二審法院以上訴不合法律上之程式，判決駁回。而所謂具體
    理由，必係依據卷內既有訴訟資料或提出新事證，指摘或表
    明第一審判決有何採證認事、用法或量刑等足以影響判決本
    旨之不當或違法，而構成應予撤銷之具體事由，始克當之（
    例如：依憑證據法則具體指出所採證據何以不具證據能力，
    或依憑卷證資料，明確指出所為證據證明力之判斷如何違背
    經驗、論理法則）；倘僅泛言原判決認定事實錯誤、違背法
    令、量刑失之過重或輕縱，而未依上揭意旨指出具體事由，
    或形式上雖已指出具體事由，然該事由縱使屬實，亦不足以
    認為原判決有何不當或違法者（例如：對不具有調查必要性
    之證據，法院未依聲請調查亦未說明理由，或援用證據不當
    ，但除去該證據仍應為同一事實之認定），皆難謂係具體理
    由，俾與第二審上訴制度旨在請求第二審法院撤銷、變更第
    一審不當或違法之判決，以實現個案救濟之立法目的相契合
    ，並節制濫行上訴（參照最高法院97年度台上字第892號判
    決）。本件上訴人即被告甲○○（下稱被告）於民國97年
    11月19日所提起之刑事上訴狀，形式上雖提出書狀敘述上訴
    理由，略以：被告所犯雖屬重大刑案，然犯罪所得及犯罪
    方式與所謂之重大刑案，皆有相當明顯的落差，被告並不是
    認為這樣的錯對社會大眾不會造成影響，而是感到與登報上
    雜誌頭版頭條所產生的影響及效益似乎有著差別，且就刑度
    與實際情形而言，也均處刑過重，故依法提出上訴。被告
    不願背負逃避責任及懦夫的罪名，只就實際所應肩負的責任
    與合理的刑度提出意見與建言說明，故提出上訴。被告在
    社會中有著正常的工作，非好吃懶做遊手好閒社會米蟲之輩
    ，只因被告家中負債龐大，才南下台中散心，其間所犯之案
    皆臨時起意，犯後被告亦後悔不已，且皆坦承所涉及之刑案
    。被告家中目前所居住之處所已遭拍賣，且父親年紀已大
    ，也無住所可居，更身患有高血壓、心臟病等多項重大疾病
    ，弟弟領有殘障手冊並要扶養家人及三名幼子，懇請庭上審
    量家中之情，就被告之刑度予以寬減，故提出上訴云云。
三、本院查：
  (一)被告因不服地方法院第一審之判決，而於97年11月19日具狀
    提出上訴理由書狀敘明上訴理由，則依刑事訴訟法第361條
    第2項條文、立法修正理由及上開最高法院判決意旨，被告
    倘已提出上訴理由，但所提非屬具體理由者，則由第二審法
    院以上訴不合法律上之程式，以判決駁回之。至於上訴理由
    是否具體，係屬第二審法院審查範圍，則不在命補正之列（
    參見法院辦理刑事訴訟案件應行注意事項第162點），合先
    敘明。
  (二)經核上開被告所提之上訴理由，要非屬所謂之具體理由（即
    必須依據卷內既有訴訟資料或提出新事證，具體指摘或表明
    第一審判決有何採證認事、用法或量刑等足以影響判決本旨
    之不當或違法，而構成應予撤銷之具體事由，始克當之【例
    如：依憑證據法則具體指出所採證據何以不具證據能力，或
    依憑卷證資料，明確指出所為證據證明力之判斷如何違背經
    驗、論理法則】，參見最高法院97年度台上字第892號判決
    意旨），據上所述，本件被告前開所執之上訴理由，俱未依
    法指摘或表明第一審判決有何採證認事、用法或量刑等足以
    影響判決本旨之不當或違法，而構成應予撤銷之具體事由，
    揆諸上開最高法院判決意旨，被告提起之第二審上訴不合法
    律上程式，爰不經言詞辯論，判決駁回上訴。
四、原審判決附表五所示加重竊盜判決被告甲○○無罪部分，經
    原審檢察官提起上訴，該部分由本院另行審結，併此敘明。
五、據上論斷，應依刑事訴訟法第367條前段、第372條，判決如
    主文。
中    華    民    國    98    年    1     月    23    日
             刑事第十一庭 審判長法  官  陳  朱  貴
                                法  官  郭  同  奇
                                法  官  胡  文  傑
上列正本證明與原本無異。
搶奪罪及加重強盜罪部分得上訴；加重竊盜罪部分不得上訴。
如不服本判決應於收受送達後十日內向本院提出上訴書狀，其未
敘述上訴之理由者並得於提起上訴後十日內向本院補提理由書（
均須按他造當事人之人數附繕本）「切勿逕送上級法院」。
                                書記官  蔡  嘉  萍
中    華    民    國    98    年    1   月    23      日


司法院資訊處製作；財團法人民間司法改革基金會備份。
